【裁判字號】    95,交聲,607
【裁判日期】    950727
【裁判案由】    聲明異議
【裁判全文】
臺灣臺中地方法院交通事件裁定        95年度交聲字第607號
原處分機關  交通部公路總局臺中區監理所
異  議  人
即受處分人  甲○○
上列受處分人因違反道路交通管理處罰條例案件，對於交通部公
路總局臺中區監理所九十五年六月三十日所為之裁決（裁監稽違
字第裁六一─Ｓ00000000號裁決書），聲明異議，本院
裁定如下：
    主  文
異議駁回。
    理  由
一、原處分機關略以：本案係臺南市警察局交通隊舉發受處分人
    甲○○駕駛其所有之車號OCY─六六三號重型機車，於民國
    （下同）九十五年四月六日十七時八分許，行經臺南市○○
    路○段六九○號前處，因「已領有號牌，未懸掛行駛道路」
    違規，受處分人不服舉發提出申訴，經原舉發機關函覆違規
    屬實，本站遂於九十五年六月三十日以裁監稽違字第裁61─
    SO0000000號裁決書，裁處罰鍰新臺幣（下同）八千七百元
    整並牌照吊銷，罰鍰限於九十五年七月三十日前繳納，牌照
    自九十五年七月三十日前繳送，逾期則依裁決書處罰主文規
    定裁處，於法並無不合等語。
二、按汽車已領有號牌而未懸掛或不依指定位置懸掛者，處三千
    六百元以上一萬零八百元以下罰鍰，並吊銷牌照。道路交通
    管理處罰條例第十二條第一項第七款、第二項定有明文。
三、本件異議意旨略以：異議人於九十五年四月六日十七時八分
    許，駕駛其所有之車牌號碼OCY－六六三號重型機車，於臺
    南市○○路○段六九○號前，因未懸掛車牌行駛道路，經警
    攔檢，異議人係因車體老舊，牌照上之螺絲鬆脫，當時急於
    上課，無工具可將螺絲拴緊，故暫將牌照放置車上，異議人
    提出解釋，並提示車牌，惟警員仍認異議人違規事實明確，
    要求異議人簽收罰單，異議人急於上課，遂先簽收罰單，經
    警以臺南市警察局交通隊以異議人「已領有車牌，未懸掛行
    駛道路」為由，以南市警交字第SO0000000號舉發違
    反道路交通管理事件通知單舉發，惟異議人並非故意不掛牌
    上路，實因車體老舊牌照上之螺絲鬆脫，故暫將牌照放置車
    上，且對異議程序不甚了解，才延遲申訴時間，爰聲明異議
    云云。
四、經查：本件係臺南市警察局交通隊員警查獲受處分人甲○○
    駕駛其所有之車牌號碼OCY－六六三號重型機車，於九十五
    年六月十七日十七時八分許，在臺南市○○路○段六九○號
    前，因機車領有號牌而未依規定懸掛違規，並當場製開南市
    警交字第SO0000000號舉發違反道路交通管理事件通
    知單舉發等情，為異議人所是認，惟辯稱：該車牌係車體老
    舊，牌照上之螺絲鬆脫，故將車牌取下未懸掛云云。惟人民
    違反法律上之義務而應受行政罰之行為，法律無特別規定時
    ，雖不以出於故意為必要，仍須以過失為其責任條件，但應
    受行政罰之行為，僅須違反禁止規定或作為義務，而不以發
    生損害或其危險為其要件者，推定為有過失，於行為人不能
    舉證證明自己無過失時，即應受處罰（司法院大法官會議釋
    字第二七五號解釋參照）。又違反行政法上義務之行為非出
    於故意或過失者，不予處罰，行政罰法第七條第一項定有明
    文。查本件受處分人既有上開違反規定之行為，縱使受處分
    人並非出於故意，惟受處分人亦自承其駕駛上開機車未懸掛
    車牌，其並非故意不掛牌上路，其處理確有不當之處等語，
    足見受處分人知悉應將該車之車牌修繕、懸掛妥適之後始能
    行駛道路。揆諸前揭解釋意旨，受處分人既有過失，自不得
    以其因車體老舊，牌照上之螺絲鬆脫且急於上課，作為免責
    之理由。況不得因不知法規而免除行政處罰責任，行政罰法
    第八條定有明文規定，經查該舉發違反道路交通管理事件通
    知單上既有載明教示期間，復規定異議人須於95年4月21日
    前到案，到案處所為臺中市監理站，惟異議人於95年6月1日
    始逾期提出申訴，業經臺南監理站於本件違規通知欄上註記
    「95年4月19日來站詢問，已告知陳述地點」並有該通知聯
    影本附卷可稽，從而，異議人對於到案處所及時間即不得諉
    為不知，原處分機關依法裁處，並無不當之處，本件聲明異
    議為無理由，應予駁回。
五、據上論斷，應依道路交通管理處罰條例第八十七條第二項、
    道路交通案件處理辦法第十九條，裁定如主文。
中    華    民    國    95    年    7    月    27    日
                        臺灣臺中地方法院交通法庭
                                法  官  陳宗賢
上正本證明與原本無異。
如不服本裁定，應於送達後五日內，向本院提出抗告狀。
                                書記官  劉家瑜
中    華    民    國    95    年    7    月    27    日


司法院資訊處製作；財團法人民間司法改革基金會備份。
